臺灣臺北地方法院民事判決　　　　　　　88年度勞訴字第51號
原　　　告　永慶房屋仲介股份有限公司
法定代理人　乙○○
訴訟代理人　連元龍律師
複　代理人　陳建瑜律師
　　　　　　麥怡平律師
被　　　告　甲○○
　　　　　　丙○○
　　　　　　　　　　　　巷十四.
前列 2人共　何朝棟律師
同訴訟代理　顏光嵐律師
人
前列1 人複　陳志偉律師
代理人
上列當事人間損害賠償事件，本院於民國96年11月19日言詞辯論
終結，判決如下：
    主      文
被告應連帶給付原告新台幣壹佰捌拾壹萬壹仟零壹拾陸點伍元，
及自民國八十八年六月十日起至清償日止，按年息百分之五計算
之利息。
原告其餘之訴駁回。
訴訟費用由被告連帶負擔百分之四十，餘由原告負擔。
本判決第一項於原告以新台幣陸拾萬元為被告供擔保後，得假執
行；但被告如以新臺幣壹佰捌拾壹萬壹仟零壹拾陸點伍元為原告
預供擔保後，得免為假執行。
原告其餘假執行之聲請駁回。
    事實及理由
壹、程序方面：
一、按當事人得以合意定第一審管轄法院。但以關於由一定法律
    關係而生之訴訟為限。前項合意，應以文書證之，民事訴訟
    法第24條定有明文。查兩造於「在職同仁保證書」第7 款約
    定合意以原告公司所在地法院為第一審管轄法院，而原告公
    司址設臺北市○○路○ 段191 號，為本院轄區，是本院自有
    第一審管轄權。
二、原告於起訴時原主張因訴外人王國添依約應賠償伊離職前最
    近1 年年薪資總額2 倍之懲罰性違約金新台幣（下同）4,52
    6,312 元，而訴請被告等就此應負連帶給付責任；嗣於民國
    94 年5月5 日具狀主張因訴外人王國添對伊應負侵權行為損
    害賠償責任，經本院以92年度訴字第1284號民事判決判命王
    國添等人應連帶給付伊500 萬元，故被告等依系爭保證契約
    就此部分金額亦應負連帶給付責任，被告等認原告此部分係
    主張被告等為共同侵權行為人，應與訴外人王國添連帶負侵
    權行為損害賠償責任，容有誤會。因原告訴之聲明同一，且
    訴訟標的仍係基於被告等所簽立之「在職同仁保證書」而為
    請求，當事人亦屬同一，故原告於94年5 月5 日具狀所主張
    者僅為補充事實上之陳述，依民事訴訟法第256 條之規定，
    非屬訴之追加，合先敘明。
貳、實體方面：
一、原告起訴主張略以：
（一）訴外人王國添前為伊公司之員工，與伊訂有勞動契約，依
      該契約第10、11、12、16及17條之約定，其有維護營業秘
      密之責任，並不得為競業行為，若有違反，伊得請求王國
      添賠償其最近1 年年薪總額之2 倍作為懲罰性違約金及賠
      償伊之損害。被告甲○○與丙○○為王國添之保證人，於
      民國84年12月24日與伊簽有在職同仁保證書，約定就王國
      添違反伊之規章、虧欠款項、遺失經營物品或發生其他弊
      情，致伊利益受損害時，與王國添負連帶責任，並願放棄
      先訴抗辯權，嗣於86年11月29日於訴外人王國添職務變動
      後簽立年度對保單，同意繼續擔任王國添之保證人。
（二）詎王國添於任職期間，竟在原服務之商圈內另籌設友信房
      屋仲介股份有限公司，且未得伊同意，利用職務之便擅自
      竊取、盜拷伊之諸多項重要營業秘密，顯已侵害伊之權利
      並造成損害，伊前已對王國添提起民事訴訟及刑事告訴，
      並經臺灣高等法院90年度上易字第2786號刑事判決、臺灣
      高等法院88年度重勞上字第5 號及94年度上字第154 號民
      事判決確定在案，而被告等既為王國添之保證人，依約即
      應對王國添所造成伊損害之部分負連帶清償責任。
（三）查臺灣高等法院業以88年度重勞上字第5 號判決判命王國
      添應給付伊1,885,960 元並負擔訴訟費用25,013元，而伊
      為此並支出假扣押執行費31,500元、假執行執行費31,965
      元，王國添並應支付伊自90年7 月30日起至96年6 月27日
      止之利息541,138 元；另臺灣高等法院以94年度上字第15
      4 號判決判命王國添等應連帶給付伊33,699元，及自88年
      12月3 日起至96年6 月27日止之利息12,830元；而本案伊
      共支出訴訟費用45,264元，另伊因對被告丙○○聲請假扣
      押而支出執行費15,843元，被告就此自應負連帶給付責任
      ，爰依保證契約之法律關係提起本件訴訟等語。並聲明：
      1.被告應連帶給付原告4,526,312 元，及自起訴狀繕本送
      達翌日起至清償日止按年息5%計算之利息。2.願供擔保請
      准宣告假執行。
二、被告等則略以：
（一）伊等在84年12月24日所簽立之保證書，僅以訴外人王國添
      在保證書簽立時，所任職位之行為對原告公司造成損害而
      為擔保，嗣王國添於86年2 月16日起升任副理職務，其後
      伊等雖於同年11月29日簽立年度對保單，惟原告並未告知
      王國添之職務已變動為副理，其職位既有變動，保證人之
      責任亦相形加重，是就其職位變動後所生之損害，伊等自
      不負賠償之責。
（二）王國添等多人均發生違反保密義務之情事，顯見原告公司
      對受僱人之選任及監督確有疏懈之情，且原告於王國添因
      違反保密等義務而遭追訴時，並未立即通知伊等，是縱認
      伊等應負保證責任，依民法第756 條之5 、第756 條之6
      之規定，法院自得免除或減輕伊等之賠償責任。
（三）依民法第756 條之2 第1 項之規定，以原告不能依他項方
      法受賠償者為限，伊始負給付責任，是縱認伊等須負保證
      責任，原告仍須就其不能依他項方法受賠償之事實負舉證
      之責。另原告曾另訴請王國添賠償違約金，經臺灣高等法
      院88年重勞上第5 號判決確定王國添應賠償之金額為1,88
      5,960 元，是縱原告不能依他項方法受賠償，伊等就本件
      之保證責任亦應以此範圍為限。且原告業已對王國添之財
      產查封拍賣並獲償108,642 元，是應將已受償之部分予以
      扣除。
（四）本件伊等僅為王國添之人事保證人，並未與王國添共同為
      侵權行為，而原告對訴外人王國添之刑事告訴部分已於87
      年7 月提出，卻遲至94年5 月5 日始追加主張伊等應對王
      國添之侵權行為負連帶賠償責任，其請求權應已罹於民法
      第756 條之8 所規定2 年之時效而消滅。
（五）關於本案之裁判費及他案之程序費用，依法應分別列入各
      案之費用中計算而非於本案中請求，且88年度重勞上字第
      5 號判決並未准許利息之請求，原告就利息部分自無由要
      伊等連帶負擔等語，資為抗辯。並聲明：1.原告之訴駁回
      。2.若受不利益判決，願供擔保請准宣告免為假執行。
三、兩造不爭執事項：
（一）被告2 人於84年12月24日簽訂「在職同仁保證書」，保證
      倘訴外人王國添有違反原告規章、虧欠款項、遺失經營物
      品或發生其他弊情，致原告利益受損害者，願與王國添負
      連帶責任。
（二）原告主張訴外人王國添擅自竊取或盜拷原告多項重要營業
      秘密，侵害原告之權利，且違反競業禁止原則為由，訴請
      王國添依約應給付最近1 年年薪總額2 倍之懲罰性違約金
      4,526,312 元，經臺灣高等法院以88年度重勞上字第5 號
      民事判決判命王國添應給付1,885,960 元，嗣經最高法院
      以92年度台上字第2182號裁定駁回原告與王國添之上訴而
      確定在案；原告以王國添有上開侵權行為事實為由，另訴
      請王國添等人賠償損害，經臺灣高等法院以94年度上字第
      154 號民事判決判命王國添等應連帶給付33,698.5元，嗣
      經最高法院以96年度台上字第11 17 號裁定駁回原告之上
      訴而確定在案。
四、本件之爭點為：
（一）被告等得否因簽立「在職同仁保證書」後王國添之職務有
      變動而免除本件賠償責任？
（二）88年4 月21日修正公布、89年5 月5 日施行之民法第756
      條之2 、第756 條之5 、第756 條之6 之規定，得否溯及
      適用於本件人事保證契約？
（三）原告得請求被告等連帶給付之金額若干？
（四）原告之請求權是否已罹於時效？
五、本院得心證之理由：
（一）關於被告等得否因簽立「在職同仁保證書」後王國添之職
      務有變動而免除本件賠償責任之部分：
      被告等雖主張其在84年12月24日所簽立之保證書，僅就訴
      外人王國添在保證書簽立時所任職位之行為而為擔保，嗣
      王國添於86年2 月16日起升任副理職務，惟原告並未告知
      ，是就王國添職位變動後所生之損害，伊等自不負賠償之
      責云云。惟查，被告等於84年12月24日所簽立之「在職同
      仁保證書」第2 款業已載明：「被保人在任職期間內，任
      何人事遷調或職務變更，均不影響本保證書之效力」，有
      「在職同仁保證書」在卷可按（見本院88年度北勞調字第
      11號卷第14頁），且原告曾於86年11月29日徵詢被告等是
      否仍願意繼續擔任王國添之保證人，被告等均表示願意，
      有年度對保單2 紙在卷可按（見本院卷一第193 、194 頁
      ），是被告等既填具保證書同意若王國添有任何人事遷調
      或職務變更，均不影響該保證書之效力，自應受該契約內
      容之拘束，若被告等嗣後認此約定不合理，於原告嗣後在
      86年11月29日徵詢時自可拒絕繼續擔任王國添之保證人，
      渠等既表示同意繼續擔任王國添之保證人，自不得以王國
      添職務變動為由而免除保證責任。
（二）關於88年4 月21日修正公布、89年5 月5 日施行之民法第
      756 條之2 、第756 條之5 、第756 條之6 之規定，得否
      溯及適用於本件人事保證契約之部分：
    1.按人事保證約定之期間，不得逾3 年。逾3 年者，縮短為
      3 年。人事保證未定期間者，自成立之日起有效期間為3
      年。88年4 月21日修正公布，89年5 月5 日施行之民法第
      756 條之3 第1 項、第3 項定有明文。上開規定，依民法
      債編施行法第35條規定，於民法債編修正施行前成立之人
      事保證，亦適用之。惟於民法債編修正施行前成立之人事
      保證，當事人正當信賴其約定為有效而生之利益，仍應予
      以適當之保障；故在修正施行前，如已有保證人應負保證
      責任之事由發生，保證人之賠償責任即告確定，不能因上
      開修正規定之施行，而使其溯及的歸於消滅。是民法債編
      修正施行前成立之人事保證，其約定之保證期間逾3 年，
      而至民法債編修正施行之日成立已滿3 年但尚未屆期；或
      未定期間，而於民法債編修正施行之日成立已滿3 年者，
      均應認至民法債編修正施行之日，契約始失其效力（最高
      法院93年度台上字第6 號判決意旨、95年度第3 次民事庭
      會議決議意旨參照）。同理，基於法律安定性原則之要求
      ，本件在民法第756 條之2 第1 項、第756 條之5 、第75
      6 之6 等規定修正施行前，如已有保證人應負保證責任之
      事由發生，保證人之賠償責任即告確定，被告等所應負之
      責任即應以渠等與原告所簽訂之「在職同仁保證書」內容
      為準，不應因該修正規定之施行，而使保證人溯及的取得
      抗辯權。
    2.查被告等出具「在職同仁保證書」予原告，其上載明：「
      立保證書人（以下稱保證人）今願保證王國添君（籍貫台
      灣省台中縣）在貴公司服務，須恪守規章謹慎服務，倘有
      違反貴公司規章、虧欠款項、遺失經營物品或發生其他弊
      情，致貴公司利益受損害者，保證人願與被保人負連帶責
      任，並立即清償所有保證事項所生之損害．．．」，第1
      款並載明：「保證人對於被保人於貴公司僱傭期間內，因
      故意或過失行為，致貴公司受損害時，保證人願依照貴公
      司所要求之損害賠償金額賠償，絕不藉口推託轉嫁或以其
      他理由而冀延緩，並自願拋棄有關保證人之先訴抗辯權」
      ，有「在職同仁保證書」附卷可按（見本院88年度北勞調
      字第11號卷第14頁）。而原告於87年7 月29日聲請臺灣臺
      北地方法院檢察署檢察官核發搜索票，於同日在台北市○
      ○路○ 段75號之3 房屋內查扣王國添所持有之原告多項營
      業資料，是至遲於87年7 月29日即已有被告等應負保證責
      任之事由發生，而民法第756 條之2 第1 項、第756 條之
      5 、第756 之6 等規定係於88年4 月21日修正公布、89年
      5 月5 日施行，故在該規定修正施行前，被告等應負保證
      責任之事由已發生，渠等之賠償責任即告確定，原告本於
      上開保證書請求被告等負連帶給付責任，洵屬有據。被告
      等主張民法第756 條之2 第1 項、第756 條之5 、第756
      條之6 規定之抗辯權，為無可取。
（三）關於原告得請求被告等連帶給付之金額若干之部分：
      被告等出具「在職同仁保證書」予原告，業如前述，而訴
      外人王國添與原告所簽訂之勞動契約書（見本院88年度北
      勞調字第11號卷第10頁至第12頁）第17條約定：「乙方（
      即王國添）違反第10條至16條及其他相關規定，甲方（即
      原告）得終止本契約，乙方除應付其最近1 年年薪資總額
      2 倍為懲罰性違約金外，並應賠償甲方所受之損害及承擔
      一切法律責任」，是就訴外人王國添因違反原告公司規章
      、虧欠款項、遺失經營物品或發生其他弊情，致原告公司
      利益受損害者，被告等依約即應負連帶給付責任。茲析述
      如下：
    1.就臺灣高等法院88年度重勞上字第5 號民事判決部分：
    (1)該案業已判決王國添應賠償原告懲罰性違約金1,885,960
      元確定在案，此部分被告等自應負連帶給付責任。
    (2)原告所主張利息541,138 元部分，因上開判決並未判命王
      國添應給付原告此部分之利息，且原告於本案業已請求被
      告等應連帶給付自起訴狀繕本送達翌日（即88年6 月10日
      ）起至清償日止按年息5%計算之利息，故原告前開利息之
      請求亦顯屬重複計算，被告等自亦毋庸就此負連帶給付之
      責。
    (3)原告主張共支出訴訟費用208,440 元、假扣押執行費31,5
      00元、假執行執行費31,965元等情，雖據原告提出收據、
      債權憑證為證（見本院卷三第52、53頁、第63頁、第94頁
      ），而此訴訟費用部分依前揭判決內容，應由王國添負擔
      12% ，然原告支出之訴訟費用、執行費用，乃為申張、保
      全、實行權利而依法令規定繳納之費用，與王國添故意不
      法侵害原告權利間並無直接因果關係，被告等自毋庸就此
      負連帶給付之責。
    (4)原告曾持本院87年度重勞訴字第5 號民事判決為執行名義
      ，供擔保後聲請對王國添為強制執行，經受償140,607 元
      （含拍賣車輛受償137,000 元、查封存款受償3,607 元）
      ，此有債權憑證在卷可按（見本院卷三第52、53頁），並
      經本院調閱本院88年度執字第12726 號執行卷宗核閱屬實
      ，此部分費用扣除執行費31,965元後之部分即108,642 元
      ，原告既已受償，自應予以扣除。
    2.就臺灣高等法院94年度上字第154 號判決部分：
      該案業已判決王國添等應連帶賠償原告336,98.5元確定在
      案，此部分被告等自應負連帶給付責任。至原告主張自88
      年12月3 日起至清償日止，按年息5%計算之利息，此部分
      原告於本案業已請求被告等應連帶給付自起訴狀繕本送達
      翌日（即88年6 月10日）起至清償日止按年息5%計算之利
      息，故原告前開利息之請求顯屬重複計算，不能准許。
    3.原告主張因本案支出裁判費45,264元，另其對被告丙○○
      聲請假扣押，支出假扣押執行費15,843元，惟此縱然屬實
      ，此部分費用並非訴外人王國添因故意不法侵害原告權利
      而應負擔之損害賠償，而係本案確定後，兩造依法應負擔
      之費用，原告自不得依系爭保證書之約定而請求被告等連
      帶給付。
    4.綜上，被告等應連帶給付原告之金額為（1,885,960 －10
      8 ,642 元 ＋336,98.5＝1,811,016.5）
（四）關於原告之請求權是否已罹於時效之部分：
      按僱用人對保證人之請求權，因2 年間不行使而消滅，88
      年4 月21日修正公布、89年5 月5 日施行之民法第756 條
      之8 固定有明文。惟民法第756 之8 之規定，於保證人之
      賠償責任已告確定之情形，不應因該修正規定之施行，而
      使保證人溯及的取得抗辯權，業如前述，況原告於87年7
      月對訴外人王國添提出刑事告訴後，業於88年5 月4 日提
      起本件訴訟，而原告於94年5 月5 日具狀主張被告等就訴
      外人王國添對原告應負侵權行為損害賠償責任之金額亦應
      負連帶給付責任之部分僅係補充事實上之陳述，非訴之追
      加，亦如前述，是被告此部分關於時效之抗辯，顯屬無據
      。
六、從而，原告依兩造間人事保證契約之法律關係，請求被告等
    連帶給付1,811,016.5 元，及自起訴狀繕本送達翌日（即88
    年6 月10日）起至清償日止，按年息5%計算之利息，為有理
    由，應予准許。逾此部分之請求，則無理由，應予駁回。
七、本件事證已臻明確，兩造其餘攻擊防禦方法，及未經援用之
    證據，經本院斟酌後，認均不足以影響本判決之結果，自無
    逐一詳予論駁之必要，併此敘明。
八、兩造均陳明願供擔保，聲請宣告假執行及免為假執行，就原
    告勝訴部分均核無不合，爰分別酌定相當擔保金額准許之。
    至原告敗訴部分，其訴既經駁回，假執行之聲請亦失所附麗
    ，應併予駁回之。
九、訴訟費用負擔之依據：民事訴訟法第79條、第85條第2項。
中　　華　　民　　國　　96　　年　　11　　月　　30　　日
                  民事第一庭法　官　蔡和憲
以上正本係照原本作成。
如對本判決上訴，須於判決送達後20日內向本院提出上訴狀。
中　　華　　民　　國　　96　　年　　11　　月　　30　　日
                            書記官  吳文雄
